【裁判字號】    99,訴,326
【裁判日期】    990528
【裁判案由】    確認債權存在
【裁判全文】
臺灣板橋地方法院民事判決               99年度訴字第326號
原      告  乙○○
被      告  甲○○
上列當事人間請求確認債權存在等事件，經本院於民國99年5 月
4 日言詞辯論終結，判決如下：
    主  文
原告之訴駁回。
訴訟費用由原告負擔。
    事實及理由
甲、程序方面：
    按訴狀送達後，原告不得將原訴變更或追加他訴，但擴張或
    減縮應受判決事項之聲明者，不在此限，民事訴訟法第255
    條第1項第3款定有明文。查本件原告起訴時主張被告應返還
    其60萬元及自民國93年1月6日起至清償日止，按年息5%計算
    之利息，嗣變更主張被告應返還59萬元及自93年1月6日起至
    清償日止，按年息5%計算之利息，核係屬減縮應受判決事項
    之聲明，自應准許，合先敘明。
乙、實體部分：
一、原告主張：被告涉妨害自由案件，要求原告於民國93年1 月
    6 日匯款新臺幣（下同）59萬元至板信商業銀行新莊分行李
    坤源帳戶內，原告依其指示存入上開款項至該帳戶中，該筆
    款項現仍由板信商業銀行扣案保管中，原告依臺灣板橋地方
    法院檢察署板檢慎午98執12179號字第154106號函提起本件
    訴訟。並為聲明：被告應給付原告59萬元，及自93年1月6日
    起至清償日止，按年息5%計算之利息。
二、被告則以下開情詞置辯：訴外人賴永鳳積欠被告債務，伊當
    初要求何人匯款，被告並不知悉。而被告於刑案經1審判決
    無罪後，即於約94年間至板信商業銀行領取該筆扣案之款項
    ，被告與訴外人賴永鳳間之債權債務關係業已清償完畢。並
    為聲明：原告之訴駁回。
三、查本件兩造對於被告涉犯妨害自由案件，因訴外人賴永鳳要
    求原告於93年1月6日匯款59萬元至板信商業銀行新莊分行訴
    外人即被告之子李坤源帳戶內，原告即依訴外人賴永鳳之指
    示存入上開款項至該帳戶中等語，並不爭執，然本件首應探
    究者，原告請求被告返還系爭款項有無理由之問題，茲敘述
    如下。
四、經查，原告對於被告與訴外人賴玉鳳間確有債務糾紛乙節，
    並不爭執，而被告其後固經臺灣高等法院認其涉犯剝奪他人
    行動自由罪，以98年度上更（一）字第174號刑事判決判處
    有期徒刑6月、減為有期徒刑3月確定，惟觀諸上述刑事判決
    書之內容，亦認被告係因與訴外人賴玉鳳間債務糾紛而為本
    件犯行，並認被告所為與擄人勒贖罪之要件不合，此經本院
    調閱本院94年度重訴字第6號、臺灣高等法院上訴字第3538
    號、98年度上更（一）字第174號刑事判決各1份在卷可稽，
    並有訴外人賴玉鳳所書具之借據影本1件附於臺灣士林地方
    法院93年度偵字第2631號偵查卷可參，則查，原告係因訴外
    人賴永鳳之要求，始於93年1月6日匯款59萬元至板信商業銀
    行新莊分行訴外人即被告之子李坤源帳戶內，是原告之上開
    匯款行為，並非遭被告以剝奪原告行動自由之方式而為，而
    被告復稱於刑案經1審判決無罪後，即於約94年間至板信商
    業銀行領取該筆扣案之款項，被告與訴外人賴永鳳間之債權
    債務關係業已清償完畢等語（見本院99年5月4日言詞辯論筆
    錄），則按債權人占有屬於其債務人之動產，而具有左列各
    款之要件者，於未受清償前，得留置之：1.債權已至清償期
    者、2.債權之發生與該動產有牽連之關係者、3.其動產非因
    侵權行為而占有者，民法第928條定有明文。又所謂債權之
    發生與該動產須有牽連關係者，其債權發生之時間，並無限
    制，如有牽連關係存在，縱債權發生於取得動產占有之前，
    仍得主張留置權，故該筆款項既經被告前往銀行領取，而原
    告係因訴外人賴永鳳之要求始匯款59萬元，且訴外人賴永鳳
    確實積欠被告債務，是被告領取上述款項，尚非無正當之權
    源，依上說明，自難認原告上開主張為有理由。
五、從而，原告以被告因犯妨害自由案件，使其匯入系爭款項，
    而主張被告應給付其59萬元，及自93年1月6日起至清償日止
    ，按年息5%計算之利息，為無理由，應予駁回。
六、本件事證已臻明確，兩造其餘攻擊防禦方法，業經審酌，核
    與本件判決結果無影響，爰不逐一論述，併此敘明。
七、據上論結，本件原告之訴為無理由，依民事訴訟法第78條，
    判決如主文。
中    華    民    國    99    年    5     月    28    日
                  民事第三庭    法  官  邱靜琪
以上正本係照原本作成
如對本判決上訴，須於判決送達後20日內向本院提出上訴狀
中    華    民    國    99    年    5     月    28    日
                                書記官  鄭美莉

司法院資訊處製作；財團法人民間司法改革基金會備份。
